【裁判字號】    95,訴,353
【裁判日期】    951107
【裁判案由】    違反槍砲彈藥刀械管制條例
【裁判全文】
臺灣臺中地方法院刑事判決               95年度訴字第353號
公  訴  人  台灣台中地方法院檢察署檢察官
被      告  丙○○
選任辯護人  張居德律師
            楊雯齡律師
被      告  乙○○
選任辯護人  李進建律師
            鐘登科律師
上列被告因違反槍砲彈藥刀械管制條例案件，經檢察官提起公訴
（94年度偵字第19024號），本院判決如下：
    主    文
丙○○未經許可，持有空氣槍，處有期徒刑壹年拾月，併科罰金
新臺幣壹拾萬元，罰金如易服勞役，以新台幣壹仟元折算壹日。
緩刑肆年，並向公庫支付新臺幣萬元，緩刑期間內付保護管束
。扣案如附表編號1所示之空氣長槍壹支（槍枝管制編號：00000
00000號）及附表編號3所示之BB彈壹瓶均沒收。
乙○○未經許可，持有空氣槍，處有期徒刑壹年捌月，併科罰金
新臺幣壹拾萬元，罰金如易服勞役，以新台幣壹仟元折算壹日。
緩刑肆年，並向公庫支付新臺幣萬元，緩刑期間內付保護管束
。扣案如附表編號2所示之空氣長槍壹支（槍枝管制編號：00000
00000號）及附表編號4所示之BB彈壹瓶均沒收。
    事    實
一、丙○○、乙○○明知具有殺傷力之空氣槍，係屬槍砲彈藥刀
    械管制條例列管之槍枝，未經許可不得持有，詎丙○○、乙○○均於未經主管機關許可之情形下，丙○○於民國94年6
    月中某日，在不詳地點，購得附表編號1所示具有殺傷力之
    空氣長槍1支及編號3所示之BB彈1瓶；乙○○則於94年6月中
    某日，在不詳地點，購得附表編號2所示具有殺傷力之空氣
    長槍1支及編號4所示之BB彈1瓶，而非法持有上開槍枝及子
    彈。嗣於94年7月9日上午8時30分許，2人分持上開空氣長槍
    在臺中縣清水鎮○○里○○路上射擊飛鳥時，為警當場查獲
    ，並扣得附表所示槍枝2支及BB彈2罐。
二、案經臺中縣警察局清水分局報告臺灣臺中地方法院檢察署檢
    察官偵查起訴。
    理    由
一、訊據被告丙○○、乙○○固不否認有持有前開槍枝及BB彈之
    事實，惟均矢口否認有何違反槍枝彈藥刀械管制條例犯行，
    均辯稱：該槍枝是在丁○○經營的軍用品店購買的，購買當
    時丁○○有保證是合法的云云，經查：
(一)、被告丙○○、乙○○於94年7月9日上午8 時30分許，分持附
    表編號1、2所示之空氣長槍及編號3、4所示之BB彈，在臺中
    縣清水鎮○○里○○路上射擊飛鳥，經警當場查獲，並扣得
    前開槍彈之事實，業經被告丙○○、乙○○坦承不諱，並有
    搜索扣押筆錄及扣押物品目錄表在卷可參（警卷第14至第17
    頁），是此部分之事實，應足認定。
(二)、而附表編號1、2所示之槍枝經送請內政部警政署刑事警察局
    以性能檢驗法及動能測試法鑑驗結果，鑑定結果分別為：(一)
    、槍枝管制編號0000000000（即附表編號1之槍枝），認係
    以小型二氧化碳高壓鋼瓶內氣體為發射動力之空氣長槍，經
    實際裝填高壓鋼瓶及直徑約6 mm鋼珠（重0.88公克）試射，
    槍枝有漏氣之情形，惟仍可供發射彈丸使用，測得鋼珠發射
    速度為168、134、153公尺/秒，計算其發射動能為12.42、7
    .9、10.3焦耳，單位面積動能為43.92、27.94、36.43焦耳/
    平方公分。(二)、槍枝管制編號0000000000（即附表編號2之
    槍枝）認係以中型氣瓶內氣體為發射動力之空氣長槍，經實
    際裝填直徑約6 mm鋼珠（重0.88公克）試射，測得鋼珠發射
    速度為117、116、117公尺/秒，計算其發射動能為6.02、5.
    92、6.02焦耳，單位面積動能為21.3、20.94、21.3焦耳/平
    方公分。另附表編號3、4所示之BB彈經該署鑑定結果，前者
    認均係直徑約6mm鋼珠，後者認均係直徑約6mm之塑膠BB彈，
    有內政部警政署刑事警察局94年8月15日刑鑑字第094012057
    5號槍彈鑑定書在卷可稽（94年核退字第2350號卷第16至第
    20 頁）。而依據司法院秘書長81年6月11日秘臺廳（二）字
    第06985號函釋示：殺傷力標準為在最具威力的適當距離，
    以彈丸可穿入人體皮肉之動能為基準。據此，內政部警政署
    刑事警察局引用日本科學警察研究所之研究結果，彈丸單位
    面積動能達每平方公分20焦耳即足以穿入人體皮肉層，作為
    殺傷力之標準，又前開槍枝發射之彈丸單位面積均已超過20
    焦耳/平方公分足以穿過人體皮肉層之殺傷力標準，故上述
    槍枝均具有殺傷力，有該局95年7月28日刑鑑字第
    0950085178 號函附卷可稽（本院卷第46頁），是依前開鑑
    驗結果及函示內容，應堪認前開扣案空氣長槍性能良好且均
    具殺傷力。被告乙○○聲請再將其持有之前開附表編號2槍
    枝，以附表編號4之BB彈試射，以測量其射擊之單位面積動
    能，已無必要，併此敘明。
(三)、被告丙○○、乙○○雖辯稱：前開槍枝向經營軍用品店的丁○○所購買，購買時丁○○有保證是合法的云云，然查：證
    人丁○○於本院審理時到庭證稱：「（問：在庭的二位被告
    有無曾經到你的店裡購買槍枝？）乙○○那把槍不是跟我買
    的，丙○○是跟我買的，他買ＳＰ100。」、「（問：丙○○到你店裡購買的時候有無曾經跟他講過槍枝是合法的？）
    這我有跟他說，而且我有當場測試給他看。」、「（問：有
    關乙○○的槍枝你在地檢署有說過這把槍是你賣給乙○○，
    後來又說沒有，你是否有賣過ＭＫ1這型的槍？）我店裡有
    。」、「（問：根據你自己被列為被告的案子，在95年2 月
    20日的時候，檢察官曾經請你檢視這把槍，檢視的結果該把
    槍與你販賣的槍枝一樣？提示95偵1800號第52頁筆錄）因為
    在偵查庭沒有工具，我只是憑外觀來看，我才這樣說的，那
    把槍的彈簧的確沒有改造過。」、「（問：這把槍你有幫他
    改過什麼東西？）他來店裡買過瓦斯、連接管。」、「（問
    ：你如何知道乙○○槍枝的彈簧沒有改過？）在偵查庭中我
    只有看到彈簧，跟原廠一樣就是那個樣子，那個時候我沒有
    想起那把槍不是我賣給乙○○。後來我回去想我只是賣連接
    管、瓦斯。」、「（問：賣給乙○○、丙○○的價錢為何？
    ）乙○○大約1仟元，丙○○那把槍加裝備大約1萬元。」、
    「（問：在偵查庭檢視槍枝的情形為何？）丙○○的槍枝彈
    簧已經變硬，跟原來不一樣，原來的比較細。變成比較硬的
    時候，槍枝撞擊力會變大。」等語（本院卷第73至第75頁）
    ，故依證人丁○○所證，其確曾販賣與附表編號1所示相同
    型號之槍枝予被告丙○○，惟扣案之槍枝與其所賣出之槍枝
    彈簧已有不同，另被告乙○○之槍枝則非其所出賣，從而，
    附表編號1具有殺傷力之槍枝是否為被告丙○○向證人丁○○直接所購得，已屬有疑，從而，丁○○此部分之證詞，難
    為被告2人有利之認定。再者，被告2人經警查獲時，係使用
    前開槍枝以射擊飛鳥，其等既認為前開槍枝足以擊落飛鳥，
    對於該槍枝有殺傷力一事，更難諉為不知，是被告2人前開
    辯解，顯為卸責之詞，不足採信。
(四)、綜上所述，本件事證明確，被告2人犯行均足堪認定。
二、論罪科刑：
(一)、按行為後法律有變更者，適用行為時之法律。但行為後之法
    律有利於行為人者，適用最有利於行為人之法律，刑法第2
    條第1項定有明文，茲因本件論罪科刑所適用刑法業於94年2
    月2日以華總一義字第09400014901號令修正公布，並自95年
    7月1日起施行，法律有下列變更，爰比較新舊法如下：
１、被告2人所犯上開槍砲彈藥刀械管理條例第8條第4項之規定
    ，法定刑中得併科罰金刑，而刑法後第33條第5款關於主刑
    罰金已修正為：「罰金：新台幣1千元以上，以百元計算。
    」與修正前之規定：「罰金：（銀元）1 元以上。」之規定
    相較，修正後關於罰金刑之法定範圍顯已提高，應以行為時
    之規定有利於被告，應依修正後刑法第2條第1項前段之規定
    ，適用行為時之法律，即本件應依新修正刑法第2條第1項前
    段，適用行為時之修正前刑法第33條第5款有關於罰金之規
    定。
２、被告行為後，上開修正後刑法第42條第3項前段規定：「易
    服勞役以新台幣1仟元、2仟元或3仟元折算1日。」與修正前
    之刑法第42條第2項前段規定：「易服勞役以（銀元）1元以
    上3元以下折算1日。」又被告行為時之易服勞役折算標準，
    業據修正前罰金罰鍰提高標準條例第2條前段規定，就其原
    定數額提高為1百倍折算1日，則被告行為時之易服勞役折算
    標準，應以銀元300折算1日，即新台幣900元折算1日。比較
    修正前後之易服勞役折算標準，以修正後之規定，較有利於
    受刑人，則應依刑法第2條第1項後段規定，適用修正後之刑
    法第42條第3項前段規定，定其折算標準。
(二)、核被告丙○○、乙○○所為，均係犯槍砲彈藥刀械管制條例
    第8條第4項之未經許可，持有可發射金屬具有殺傷力之槍枝
    罪。又被告2 人前均未曾受任何有期徒刑之宣告，有臺灣高
    等法院被告前案紀錄表、臺灣臺中地方法院檢察署刑案資料
    查註紀錄表附卷可稽，而被告丙○○於工廠上班，乙○○則
    經營機車店，2 人均有正當職業，其等持用前開槍枝，並未
    以之為其他犯罪之用，犯罪所生危害輕微，而系爭槍枝雖具
    有殺傷力，然係以氣瓶內氣體為發射動力，相較於使用具有
    彈頭、彈殼及火藥之子彈的改造槍枝而言，其殺傷力顯然較
    為輕微而有限，情輕法重，犯罪情狀實堪憫恕，若予以宣告
    法定最低本刑，猶嫌過重，爰依刑法第59條規定，減輕其刑
    （按修正前刑法第59條規定：「犯罪之情狀顯可憫恕者，得
    酌量減輕其刑。」，修正後刑法第59條則規定：「犯罪之情
    狀顯可憫恕，認科以最低度刑仍嫌過重者，得酌量減輕其刑
    。」，修正後之規定，係法院就刑之裁量及酌減審認標準見
    解之明文化，非屬法律之變更，最高法院95年5 月23日刑事
    庭第8次會議決議六之1參照，不生刑法第2條第1項比較新法
    之問題，本案如依該規定酌減應逕適修正後之規定。）爰審
    酌被告2 人前均未曾受任何有期徒刑之宣告，其等持有前開
    槍枝，對於社會秩序固有潛在威脅，惟其持有槍枝的時間不
    長，持有槍枝的目的，在於一時好玩，並僅用以射擊飛鳥，
    並未供作任何犯罪行為之用，犯罪所生危害有限，而系爭槍
    枝雖具有殺傷力，然其殺傷力較諸使用彈頭、彈殼及火藥之
    子彈等槍枝而言，明顯輕微，犯後態度等一切情狀，分別量
    處如主文所示之刑，罰金部分並各諭知易服勞役之折算標準
    。末查被告2 人前未曾受有期徒刑以上刑之宣告，此有台灣
    高等法院被告前案紀錄表在卷可稽，其等2 人因一時失慮，
    致犯刑章，本院認其等經此偵審程序及科刑教訓，當知所警
    惕，應無再犯之虞，本院認為前開對其宣告之刑，以暫不執
    行為適當，爰併依最高法院95年度第8次刑事庭會議決議第7
    點之意旨，直接適用修正後刑法第74條第1項第1款、第2 項
    第4款之規定，為緩刑4年之宣告，及命向公庫支付如主文所
    示之金額，並為矯正被告2人之行為，俾由地方法院檢察署
    之觀護人提供各種有效且必要之協助，併予宣告緩刑期內付
    保護管束。另附表編號1、2所示具有殺傷力之空氣長槍均為
    違禁物，而刑法第38條第1項第1款並無修正，對被告而言並
    無有利或不利之情形，自不生新舊法比較之問題，應逕依刑
    法第38條第1項第1款規定沒收之；附表編號3、4所示之BB彈
    ，係分別填充於附表編號1、2所示槍枝供發射之物，為該槍
    枝之從物，爰併予宣告沒收之。
據上論斷，應依刑事訴訟法第299條第1項前段，槍砲彈藥刀械管
制條例第8條第4項、刑法第2條第1項、第11條前段、第59條、第
42條第3項前段、第74條第1項第1款、第2項第4款、第93條第1項
、第38條第1項第1款，判決如主文。
本案經檢察官甲○○到庭執行職務。
中    華    民    國    95    年    11     月    7    日
                  刑事第四庭    審判長法  官  林宜民
                                      法  官  林學晴
                                      法  官  柯雅惠
上正本證明與原本無異。
如不服本判決，應於送達後十日內向本院提出上訴狀（須附繕
本），上訴於台灣高等法院台中分院。
                                      書記官  郭佳雯
中    華    民    國    95    年    11     月    7    日
附表：
┌──┬────────┬──┬─────────────┬────┐
│編號│物  品  名  稱  │數量│鑑      定      結      果│備    註│
├──┼────────┼──┼─────────────┼────┤
│ １ │空氣長槍        │１支│認係以小型二氧化碳高壓鋼瓶│丙○○所│
│    │（槍枝管制編號  │    │內氣體為發射動力之空氣長槍│有      │
│    │0000000000 ）   │    │，經實際裝填高壓鋼瓶及直徑│        │
│    │                │    │約6mm鋼珠（重0.88公克）試 │        │
│    │                │    │射，槍枝有漏氣之情形，惟仍│        │
│    │                │    │可供發射彈丸使用，測得鋼珠│        │
│    │                │    │發射速度為168、134、153公 │        │
│    │                │    │尺/秒，計算其發射動能為12.│        │
│    │                │    │42 、7.9、10.3焦耳，單位面│        │
│    │                │    │積動能為43.92、27.94、36.4│        │
│    │                │    │3 焦耳/平方公分。         │        │
├──┼────────┼──┼─────────────┼────┤
│２  │空氣長槍        │1支 │認係以中型氣瓶內氣體為發射│乙○○所│
│    │（槍枝管制編號  │    │動力之空氣長槍，經實際裝填│有      │
│    │0000000000 ）   │    │直徑約6mm鋼珠（重0.88公克 │        │
│    │                │    │）試射，測得鋼珠發射速度為│        │
│    │                │    │117、116、117公尺/秒，計算│        │
│    │                │    │其發射動能為6.02、5.92、6.│        │
│    │                │    │02 焦耳，單位面積動能為21.│        │
│    │                │    │3、20.94、21.3焦耳/平方公 │        │
│    │                │    │分。                      │        │
├──┼────────┼──┼─────────────┼────┤
│３  │ＢＢ彈          │1罐 │認均係直徑約6mm鋼珠       │丙○○所│
│    │                │    │                          │有      │
│    │                │    │                          │        │
├──┼────────┼──┼─────────────┼────┤
│４  │ＢＢ彈          │1罐 │認均係直徑約6mm之塑膠BB彈 │乙○○所│
│    │                │    │                          │有      │
└──┴────────┴──┴─────────────┴────┘
附錄本判決論罪科刑法條：
槍砲彈藥刀械管制條例第8條第4項
未經許可，持有、寄藏或意圖販賣而陳列第 1 項所列槍枝者，
處3 年以上10年以下有期徒刑，併科新臺幣700 萬元以下罰金。


司法院資訊處製作；財團法人民間司法改革基金會備份。
